臺灣屏東地方法院民事裁定
110年度消債更字第151號
聲  請  人  
即 債務 人  尤志龍  

代  理  人  陳雅貞律師
上列當事人因消費者債務清理事件聲請更生，本院裁定如下：
    主  文
聲請人尤志龍自民國111年5月5日中午12時起開始更生程序。
命司法事務官進行本件更生程序。
    理  由
一、按債務人不能清償債務或有不能清償之虞，且無擔保或無優
    先權之本金及利息債務總額未逾新臺幣（下同）12,000,000
    元者，於法院裁定開始清算程序或宣告破產前，得向住所地
    或居所地之法院聲請更生；債務人對於金融機構負債務者，
    在聲請更生前，應向最大債權金融機構請求協商債務清償方
    案，或向其住、居所地之法院或鄉、鎮、市、區調解委員會
    聲請債務清理之調解，消費者債務清理條例（下稱消債條例
    ）第3條、第5條第1項、第42條第1項、第151條第1項分別定
    有明文。辦理消費者債務清理事件應行注意事項第42條第1
    項之規定，民間資產管理公司、或一般企業股份有限公司均
    非屬消債條例第151條第1項所稱之金融機構，且依本條例第
    一章通則之規定，並未就債務人所能聲請更生或清算之債權
    人屬別設限，消債條例第151條第1項之規定，無非就債權人
    為金融機構時，應向最大債權金融機構進行前置協商程序之
    規定，換言之，倘債權人中並無金融機構時，即無行前置協
    商程序之必要。又消債條例第80條規定，債權人縱為一人，
    債務人亦得為清算之聲請。更生程序雖無此規定，然更生為
    強制和解程序，債務人之更生方案若可認達盡力清償之程度
    ，縱未獲債權人會議可決，法院仍應逕行認可，使債務人有
    經濟生活更生之機會。是消債條例施行細則第24條乃明定債
    權人縱為一人，債務人亦得聲請更生。是以，債務人僅對一
    債權人負擔債務，債務人仍得聲請更生。準此，債務人若有
    不能清償債務或有不能清償債務之虞，且客觀上並無濫用更
    生或清算程序之情事，自應使其藉由消債條例所定程序以清
    理債務。再按，法院開始更生程序之裁定，應載明其年、月
    、日、時，並即時發生效力；法院裁定開始更生或清算程序
    後，得命司法事務官進行更生或清算程序；必要時，得選任
    律師、會計師或其他適當之自然人或法人一人為監督人或管
    理人，消債條例第45條第1項、第16條第1項亦有明文規定。
二、本件聲請意旨略以：聲請人前積欠債務達800,000 元，但因
    收入不豐，有不能清償前開債務之情事。而其所負無擔保或
    無優先權之本金及利息債務總額未逾1,200萬元，復未經法
    院裁定開始清算程序或宣告破產，爰請求准予裁定更生等語
    。
三、經查：
  ㈠聲請人陳稱其僅積欠裕融企業股份有限公司債務，而無其他
    金融機構債權人乙節，有財團法人金融聯合徵信中心查詢當
    事人綜合信用報告回覆書及相對人裕融企業股份有限公司民
    事陳報狀可參（見本院卷第13至17、56至59頁），應屬確實
    。按消債條例第151條第1項規定之金融機構，依辦理消費者
    債務清理事件應行注意事項第42點之規定，包括銀行、信用
    合作社、農會信用部、漁會信用部、票券金融公司、信用卡
    業務機構及郵政儲金匯業局在內之銀行業；包括證券商、證
    券投資信託事業、證券投資顧問事業、證券金融事業、期貨
    商、槓桿交易商、期貨信託事業、期貨經理事業及期貨顧問
    事業在內之證券商及期貨業；包括保險公司及保險合作社在
    內之保險業；信託業等機構及其他經主管機關核定之機構，
    並未列有資產管理公司在內。如債權人均非金融機構，僅屬
    任意調解，尚非強制前置調解事件（司法院101年第2期民事
    業務研究會消費者債務清理專題第5號審查意見參照）。是
    本件相對人既非金融機構，則聲請人聲請更生，無庸先行前
    置調解，本院即應審酌聲請人目前全部收支及財產狀況，評
    估是否已達不能維持最低生活條件，而有「不能清償債務或
    有不能清償之虞」之情形，資為本件是否准予更生之判斷準
    據。
  ㈡聲請人主張其目前任職於欣洋有機農場，每月薪資為23,000
    元等情，業據提出在職薪資證明為證（見本院卷第23、30頁
    ），應屬確實，則本院爰以每月23,000元做為計算聲請人償
    債能力之基礎。
  ㈢按債務人必要生活費用，以最近一年衛生福利部或直轄市政
    府所公告當地區每人每月最低生活費一點二倍定之。受扶養
    者之必要生活費用，準用第一項規定計算基準數額，並依債
    務人依法應負擔扶養義務之比例認定之。消費者債務清理條
    例第64條之2第1項、第2項定有明文。次按債務人聲請更生
    或清算時所提財產及收入狀況說明書，其表明每月必要支出
    之數額，與本條例第64條之2第1項、第2項規定之認定標準
    相符者，毋庸記載原因、種類及提出證明文件，消債條例施
    行細則第21條之1第3項亦有明定。聲請人個人日常生活必要
    費用部分，審酌聲請人負債之現況，基於社會經濟活動之互
    賴及誠信，該日常生活所需費用，自應節制開支，不得有超
    越一般人最低生活標準之享受，否則反失衡平，本院參酌衛
    生福利部所公告111年度臺灣省每人每月最低生活費用標準
    之1.2倍為17,076元，則聲請人每月最低生活費除有特殊情
    形並有證據證明者外，自宜以前開數額為度，始得認係必要
    支出。聲請人主張其每月必要生活費用為16,000元，尚未逾
    前開法定金額，當無浮報之虞，亦屬可採。
　㈣而聲請人之母現年約62歲，於108年無申報所得，109年申報
    所得僅22,908元，名下房屋係供自己及聲請人共同居住等情
    ，有戶籍謄本、全國財產稅總歸戶財產查詢清單、108至109
    年綜合所得稅各類所得資料清單及親屬系統表等件可佐（見
    本院卷第31、34至36、69頁）。而聲請人之母雖於106年6月
    14日曾領取勞工保險一次請領老年給付1,404,378元，然本
    院審酌其領取前開給付已為5年前，且聲請人之母年紀較大
    ，自有較高的醫療及保健需求，是前開給付應已幾近用罄，
    故認為其有受聲請人扶養之必要，並應由聲請人獨自負擔扶
    養義務。依前開消債條例之規定，聲請人每月應負擔之扶養
    費為8,538元（計算式：17,076元2人＝8,538元），聲請人
    主張其因扶養其母，每月支出扶養費6,000元，並未逾前開
    計算所得數額，亦應為可採。
  ㈤從而，以聲請人目前每月所得扣除其每月必要生活費用及應
    負擔之扶養費後，僅餘1,000元（計算式：23,000元－16,000
    元－6,000元＝1,000元）。雖聲請人名下尚有全球人壽保險公
    司之保單，但其保單現金價值僅有3,201元（見本院卷第70
    頁），且其積欠之債務總額至少已達1,337,693元，有前引
    裕融企業股份有限公司民事陳報狀在卷可查。本院審酌聲請
    人之債務、財產、勞力、收入及必要生活費用支出等情狀，
    堪認聲請人已有不能清償債務之情，而有藉助更生制度調整
    其與債權人間之權利義務關係而重建其經濟生活之必要，自
    應許聲請人得藉由更生程序清理債務。
四、綜上所述，聲請人係一般消費者，並已達不能清償債務之程
    度，其中無擔保或無優先權之本金及利息債務未逾1,200萬
    元，且未經法院裁定開始清算程序或宣告破產，又查無消費
    者債務清理條例第6條第3項、第8條或第46條各款所定駁回
    更生聲請之事由存在，則聲請人聲請更生，係屬有據。本件
    聲請人更生既經准許，並依上開規定命司法事務官進行本件
    更生程序，爰裁定如主文。至聲請人於更生程序開始後，就
    其名下之保單，應於更生程序進行中就是否將保險解約金納
    入更生方案為說明，並提出足以為債權人會議可決或經法院
    認為公允之更生方案以供採擇。而司法事務官於進行本件更
    生程序、協助聲請人提出更生方案時，亦應依聲請人之薪資
    變化、社會常情及現實環境衡量聲請人之償債能力，並酌留
    其生活上應變所需費用，進而協助聲請人擬定允當之更生方
    案，始符消費者債務清理條例重建債務人經濟生活之立法目
    的，附此敘明。
五、依消費者債務清理條例第11條第1項、第45條第1項、第16條
    第1項，裁定如主文。
中　　華　　民　　國　　111 　年　　5 　　月　　5 　　日
                   民事庭         法　官　潘  快
上為正本係照原本作成
本裁定不得抗告。
中　　華　　民　　國　　111 　年　　5 　　月　　5 　　日
　　　                            書記官　鍾嘉芸